臺灣臺南地方法院民事判決
110年度簡上字第96號
上  訴  人  鄭筱鈴  
被  上訴人  邱淑雅  
上列當事人間請求侵權行為損害賠償事件，上訴人對於民國110
年3月25日臺灣臺南地方法院臺南簡易庭109年度南簡字第1458號
第一審簡易判決提起上訴，於110年10月5日言詞辯論終結，本院
判決如下：
     主      文
上訴駁回。
第二審訴訟費用新臺幣壹仟伍佰元由上訴人負擔。
     事實及理由
壹、程序方面：
一、按民法第275條規定連帶債務人中之一人受確定判決，而其
    判決非基於該債務人之個人關係者，為他債務人之利益亦生
    效力，故債權人以各連帶債務人為共同被告提起給付之訴，
    被告一人提出非基於其個人關係之抗辯有理由者，對於被告
    各人即屬必須合一確定，應適用民事訴訟法第56條第1項之
    規定，反之則無此規定之適用。查上訴人提起本件上訴，係
    以其為找工作受人欺騙，才提供彰化銀行帳戶與他人，並無
    幫助他人詐欺之侵權行為故意。縱認上訴人應負侵權行為之
    責，然原審判命其與原審被告黃永慶應負連帶賠償責任，實
    屬不公，應由其與原審被告黃永慶各分擔一半賠償責任等語
    為抗辯。堪認上訴人係基於其個人關係之抗辯，而提起本件
    上訴，依前開說明，對於原審被告黃永慶即無合一確定之必
    要，故其上訴效力不及於原審被告黃永慶，合先敘明。
二、被上訴人未於言詞辯論期日到場，核無民事訴訟法第386條
    各款所列情形，爰依上訴人之聲請，由其一造辯論而為判決
    。
貳、實體方面：　　 　　 　　 　　 
一、被上訴人主張：
　　上訴人及原審被告黃永慶加入LIN通訊軟體暱稱「周雅」、
    「賈斯丁備用」及其他真實姓名年籍不詳之成年人所組成之
    詐騙集團，於民國108年6月23日凌晨某時許，在新北市鶯歌區
    中正三路統一超商二甲門市內，將其開立之彰化商業銀行（下
    稱彰化銀行）帳號0000000000000000號帳戶之存摺、提款卡
    寄送該詐騙集團，由該詐騙集團成員即原審被告黃永慶領取
    ，並將上訴人彰化銀行帳戶之存摺、提款卡，拍照傳送與「
    賈斯丁備用」，再將該存摺、提款卡寄送與「賈斯丁備用」
    ，並獲得新臺幣（下同）1,000元之報酬。嗣由該詐騙集團
    、某不詳成員先於108年7月2日21時2分許，假冒101原創客
    服人員，佯稱因網路遭駭客入侵，被上訴人遭盜刷一筆1萬
    多元之款項，需提供郵局之帳戶並依郵局人員指示解除交易
    云云，致被上訴人陷於錯誤，隨後於108年7月2日新北市永
    和區福和路家中以網路銀行分別匯款49,987元、49,989元、
    28,787元至上訴人彰化銀行帳戶，旋遭提領一空，致被上訴
    人受有合計128,763元損害。爰依民法共同侵權行為之法律
    關係，請求上訴人與原審被告黃永慶應連帶賠償被上訴人12
    8,763元之損害。原審判命上訴人與原審被告黃永慶應連帶
    賠償被上訴人128,763元及其法定利息，並無不當。答辯聲
    明：上訴駁回。
二、上訴人則以：
    上訴人108年間因懷孕為找兼職工作，以LINE通訊軟體向暱
    稱「周雅」聯絡，因「周雅」表示其為投注公司，需上訴人
    提供帳戶，上訴人受「周雅」所騙，才依指示交付其所有之
    彰化銀帳戶，並無幫助他人詐欺之侵權行為故意。縱然本院
    認上訴人應負侵權行為之責，然原審判命上訴人及原審被告
    黃永慶應連帶賠償被上訴人128,763元，實為不公，應按照
    犯罪人數比例賠償。若上訴人需與原審被告黃永慶負連帶賠
    償責任，原審被告黃永慶若不賠償，則上訴人需先為賠償。
    然上訴人除需扶養一名幼子外，現又懷孕，無力賠償。況且
    ，本件尚有訴外人陳昌言使用上訴人上開彰化銀行帳戶參與
    該詐騙集團之詐騙行為，被上訴人應將陳昌言列為共同侵權
    行為人等語，資為抗辯。並聲明：㈠原判決關於命上訴人給
    付超過64,381元，及自109年12月29日起至清償日止，按週
    年利5％計算之利息部分廢棄。㈡上開廢棄部分，被上訴人於
    第一審之訴駁回。
三、得心證之理由：
　㈠被上訴人受上開詐騙集團、某不詳成員於108年7月2日21時2
    分許，假冒101原創客服人員，佯稱因網路遭駭客入侵，被
    上訴人遭盜刷一筆1萬多元之款項，需提供郵局之帳戶並依
    郵局人員指示解除交易云云，致被上訴人陷於錯誤，隨後於
    108年7月2日新北市永和區福和路家中以網路銀行分別匯款4
    9,987元、49,989元、28,787元至上訴人彰化銀行帳戶，旋
    遭提領一空，致被上訴人受有合計128,763元之損害等情，
    業經被上訴人提出中國信託商業銀行股份有限公司對帳單、
    通話紀錄為證（見附民卷第9頁、第11頁），是以在客觀事
    實上，上訴人將彰化銀行帳戶之存摺、提款卡交付他人，確
    實被詐騙集團用以收取詐騙被上訴人之款項，應堪認定。
　㈡按因故意或過失，不法侵害他人之權利者，負損害賠償責任
    ，故意以背於善良風俗之方法，加損害於他人者亦同；數人
    共同不法侵害他人之權利者，連帶負損害賠償責任，民法18
    4條第1項、第185條第1項分別定有明文。本件被上訴人主張
    上訴人提供彰化銀行帳戶之存摺、提款卡與詐騙集團，與原
    審被告黃永慶為共同侵權行為人，應負連帶賠償責任，為上
    訴人所否認，並以上開情詞置辯，經查：
　⒈上訴人雖抗辯其為找尋工作，對方向其佯稱為投注公司，需
    提供彰化銀行帳戶之存摺、提款卡，並提出其與「周雅」LI
    NE通訊對話紀錄截圖為證。然上訴人乃一成年人，具有相當
    社會智識程度，任職者係以提供勞力或其他服務，獲取應得之
    報酬，斷無僅以提供帳戶為唯一求職及給薪條件之理，亦無
    可能僅以通訊軟體LINE之聯繫即決定是否錄取，而上訴人係具
    有正常智識及經驗之成年人，對於上情應無不知之理，然上訴人
    竟在對其所應徵公司毫無所悉、未進行面試及審核學經歷資料
    之情形下，僅憑通訊軟體LINE之聯繫，即逕行將其上開帳戶之
    存摺及提款卡寄給對方，實與常情有違。
  ⒉再者，邇來利用帳戶遂行詐欺等財產犯罪案件層出不窮，政
    府機關、新聞媒體對於犯罪者常大量收集他人存款帳戶，亦
    常以薪資轉帳、辦理貸款、質押借款等事由，誘使他人交付
    金融帳戶之存摺及提款卡，持以供作犯罪使用，藉此隱匿其
    財產犯罪之不法行徑，規避執法人員之查緝，並掩飾、確保
    因自己犯罪所得之財物，亦多所宣導、報導披露，依當前社
    會一般人之智識程度與生活經驗，對於非依正常程序要求提
    供金融帳戶存摺及提款卡者，當能預見係為取得人頭帳戶供
    作犯罪工具使用，已屬一般之生活經驗與通常事理並為公眾
    周知之事無疑。上訴人並非年幼無知之人，可知其僅需提供
    銀行帳戶存摺、提款卡給他人，無須提供勞務，即得每月收
    取薪水，可能係幫助他人從事不法之用途。足認上訴人對於
    其彰化銀行帳戶可能作為不法用途，應有所預見。而詐騙集
    團利用上訴人彰化銀行帳戶詐騙被上訴人128,763元，上訴
    人交付彰化銀行之存摺及提款卡行為，應構成幫助他人詐欺
    之侵權行為故意。是以，上訴人抗辯其並無侵權行為之故意
    云云，係屬無據，自非可採。
  ⒊詐騙集團成員以上述方式詐欺被上訴人，致被上訴人陷於錯
    誤而匯款128,763元，揆諸前揭說明，即屬民法第184條第1
    項後段，故意以背於善良風俗之方法，加損害於他人，該施
    用詐術之詐騙集團成員自應負侵權行為損害賠償責任；而上
    訴人將彰化銀行帳戶存摺、提款卡交付他人使用，供詐騙集
    團成員利用上開彰化銀行帳戶為工具，遂行詐騙被上訴人之
    侵權行為，其對系爭帳戶存摺、提款卡遭詐騙集團利用亦有
    侵權行為之故意，揆諸前揭說明，上訴人為詐騙集團成員之
    共同侵權行為人，依第185條第1項規定，與原審被告黃永慶
    應連帶賠償被上訴人之損害。上訴人與原審被告黃永慶既為
    連帶債務人，則被上訴人依上開規定，自得請求上訴人與原
    審被告黃永慶負連帶賠償責任。從而，上訴人抗辯其不應與
    原審被告黃永慶負連帶賠償之責，僅需賠償被上訴人64,381
    元，亦屬無據，尚難採憑。
  ⒋至於訴外人陳昌言雖為上開詐欺集團成員，然其乃承租房屋
    供詐騙集團使用，與本件詐騙集團利用上訴人彰化銀行帳戶
    詐騙被上訴人之行為無涉，有臺灣高等法院台中分院109年
    度上易字第1162號判決可查。故難認陳昌言應與上訴人及原
    審被告黃永慶，就詐騙集團利用上訴人彰化銀行帳戶詐騙被
    上訴人128,763元一節，負共同侵權之責。是上訴人抗辯陳
    昌言應與上訴人及原審被告黃永慶就被上訴人遭詐騙一事，
    負共同侵權之責，洵屬無稽。
四、綜上所述，被上訴人依民法第184條第1 項後段、第185條第
    1項規定，請求上訴人與原審被告黃永慶應連帶給付被上訴
    人128,763元，及原審被告黃永慶自109年5月1日、上訴人鄭
    筱鈴自109年12月29日起，均至清償日止，按週年利率5 ％計
    算之利息，為有理由，應予准許。原審為被上訴人勝訴之判
    決，於法核無違誤。上訴意旨猶執前詞指摘原判決不當，求
    予廢棄改判，為無理由，應駁回其上訴。
五、末按法院為終局判決時，應依職權為訴訟費用之裁判；訴訟
    費用，由敗訴之當事人負擔，民事訴訟法第87條第1項及第7
    8條分別定有明文。本件上訴人之上訴為無理由，第二審訴
    訟費用1,500元，依法應由上訴人負擔，爰判決如主文第2項
    所示。
六、本件為判決基礎之事證已臻明確，兩造其餘之攻擊防禦方法
    及訴訟資料，經本院斟酌後，認均與判決結果不生影響，爰
    不一一論駁，併此敘明。　
七、據上論結，本件上訴為無理由，依民事訴訟法第436條之1第
    3項、第449條第1項、第78條、第87條規定，判決如主文。
中　　華　　民　　國　　110 　年　　10　　月　　19　　日
        民事第四庭    審判長法　官　張家瑛
                            法　官　許育菱
                            法　官　葉淑儀
以上正本係照原本作成。
本判決不得上訴。
中　　華　　民　　國　　110 　年　　10　　月　　19　　日
                            書記官  林幸萱